臺灣花蓮地方法院刑事判決
111年度訴字第60號
公  訴  人  臺灣花蓮地方檢察署檢察官
被      告  黃健信


選任辯護人  張瑋麟律師（法扶律師）
上列被告因違反毒品危害防制條例案件，經檢察官提起公訴（11
1年度偵字第1004號），本院判決如下：
    主  文
黃健信販賣第二級毒品，處有期徒刑伍年肆月；又販賣第二級毒
品，處有期徒刑伍年貳月。應執行有期徒刑伍年陸月。未扣案之
行動電話壹支、門號○九六五三八六七七六號SIM卡壹張及犯罪所
得新臺幣捌佰元均沒收，於全部或一部不能沒收或不宜執行沒收
時，均追徵其價額。
    犯罪事實
一、黃健信意圖營利，基於販賣第二級毒品之犯意，分別為下列
    行為：㈠於民國110年4月20日15時至16時許，在花蓮縣秀林
    鄉公所，以賒欠之方式，販賣甲基安非他命3包予邱竇惠蓮
    ；㈡以門號0000000000號行動電話與邱竇惠蓮持用之門號000
    0000000號行動電話連繫後，於110年4月22日23時31分許，
    在花蓮縣○○鄉○○路○段000號美爽爽汽車旅館斜對面，以賒欠
    之方式，販賣甲基安非他命1包予邱竇惠蓮。並於事後向邱
    竇惠蓮收取價值新臺幣（下同）800元之遊戲幣作為上開交
    易之對價。
二、案經花蓮縣警察局花蓮分局報告臺灣花蓮地方檢察署檢察官
    偵查起訴。
    理  由
壹、證據能力
一、本判決所引用被告黃健信以外之人於審判外之言詞或書面陳
    述，當事人均同意作為證據，亦未於言詞辯論終結前聲明異
    議，本院審酌該言詞或書面陳述作成或取得狀況，均無非法
    或不當取證之情事，亦無顯不可信情況，故認為適當而均得
    作為證據。是該言詞或書面陳述，依刑事訴訟法第159條之5
    規定，均具有證據能力。
二、其餘認定本案犯罪事實之非供述證據，查無違反法定程序取
    得之情形，依刑事訴訟法第158條之4規定，亦具證據能力。
貳、實體部分
一、認定犯罪事實所憑之證據及理由
　㈠上揭犯罪事實，業據被告於偵訊、本院審理程序均坦承，核
    與證人邱竇惠蓮於警詢、偵訊之證述大致相符，並有本院11
    0年度聲監字第94號通訊監察書、通訊監察譯文在卷可參，
    足認被告自白與事實相符，得作為認定事實之證據。
　㈡檢察官雖認被告分別於110年4月20日、同年月22日係以10,00
    0元、3,000元為對價，販賣甲基安非他命予證人，證人於偵
    訊證稱：110年4月22日21時12分至23時31分許之通訊內容係
    被告要跟我討之前毒品的錢等語，然由是日21時許之通訊監
    察譯文觀之（參警卷第50頁以下），係證人先主動聯繫被告
    ，不斷詢問被告在何處，難認如證人所述，係被告向證人催
    討毒品交易之欠款，另證人亦證稱：第二次毒品交易的錢當
    下就給被告等語，而第二次毒品交易係110年4月22日23時31
    分許，即二人上開通話結束後旋即交易，既然證人曾證述被
    告向其追討欠款，則證人第二次交易是否有能力一次給付對
    價，誠屬有疑，且證人於偵訊時，對於檢察官問「你怎麼會
    有那麼多錢可以給被告？」其回答「我剛才記錯了，第一次
    交易應該是110年4月22日前2天的事」，對此問題避而不談
    ，更顯見證人是否有當下支付對價甚有疑問，是檢察官認定
    被告交易毒品之價金，僅有證人有瑕疵之指訴，別無其他證
    據，通訊監察譯文亦無法佐證其等約定之交易對價，被告對
    此僅於偵訊、本院審理中均自承：我只有收到800元之遊戲
    幣等語，故基於有利於被告之認定，應認為被告於本案毒品
    交易之對價為800元。
　㈢另檢察官認為被告於110年4月20日販賣甲基安非他命係使用
    門號0000000000號行動電話與證人聯繫，然卷內並無該日之
    通訊監察譯文，被告與證人於警詢、偵訊至本院審判程序均
    未供稱該次交易係藉由被告使用上開電話與證人聯繫，是無
    法認定其等該次交易之聯繫方式為何。
　㈣綜上，被告販賣第二級毒品犯行堪以認定，應依法論科。
二、論罪科刑
　㈠毒品危害防制條例所稱之「販賣」，係指有償之讓與行為，
    包括以「金錢買賣」或「以物易物」（即互易）等態樣在內
    ；祇要行為人在主觀上有藉以營利之意圖，而在客觀上有以
    毒品換取金錢或其他財物之行為，即足當之；至於買賣毒品
    之金額或所換得財物之實際價值如何，以及行為人是否因而
    獲取價差或利潤，均不影響販賣毒品罪之成立（最高法院10
    8年度台上字第3567號刑事判決、104年度台上字第356號刑
    事判決意旨參照）。被告二次交付甲基安非他命予證人，並
    於事後獲取價值800元之遊戲點數，確實因為藉由給付毒品
    換取對價，為有償之讓與行為，依上揭意旨，被告行為已成
    立販賣毒品罪。
　㈡是核被告所為，均係犯毒品危害防制條例第4條第2項販賣第
    二級毒品罪，共2罪。被告為販賣而持有第二級毒品之低度
    行為，為其販賣之高度行為所吸收，均不另論罪。
　㈢被告上開所犯各罪間，犯意各別，行為互殊，應予分論併罰
    。
　㈣被告前因強盜等案件，於109年6月24日縮刑期滿執行完畢，
    有臺灣高等法院被告前案紀錄表在卷可稽，其受有期徒刑執
    行完畢後，五年以內故意再犯本案有期徒刑以上之罪，為刑
    法第47條第1項規定之累犯，參酌司法院釋字第775號解釋意
    旨，裁量不加重其刑，並不於主文記載累犯。
　㈤按犯第4條至第8條之罪於偵查及審判中均自白者，減輕其刑
    ，毒品危害防制條例第17條第2項定有明文，係為鼓勵是類
    犯罪行為人自白、悔過，並期訴訟經濟、節約司法資源而設
    ，須於偵查及審判中皆行自白，始有適用。此所謂「自白」
    係指犯罪嫌疑人或被告對自己之犯罪事實全部或主要部分為
    肯認供述之意。至其動機或目的如何，為被動抑自動，簡單
    或詳盡，一次或數次，自白後有無翻異，皆非所問。查被告
    於本案偵訊時除自白交付毒品之行為外，亦主動自白收取對
    價，與一般否認販賣，均辯稱為無償轉讓行為者之狀況有別
    ，又參以上揭最高法院刑事判決意旨，有償之讓與行為即屬
    販賣，再被告於偵訊時並無辯護人在場，其無法理解對於「
    有償之讓與毒品行為等同販賣毒品」之法律概念，而未承認
    販賣毒品罪，尚屬合理，既然被告於偵訊中已自白本案與證
    人之毒品交易屬於「有償之讓與行為」，即應寬認被告於偵
    訊中已自白販賣毒品之犯行，且經辯護人提點被告後，被告
    於本院準備程序旋即承認販賣毒品罪之犯行，更可認被告於
    偵訊對於法律概念之不足，是本院認為被告於本案偵查、審
    判均自白犯罪，應依毒品危害防制條例第17條第2項減輕其
    刑。
　㈥按犯第4條至第8條、第10條或第11條之罪，供出毒品來源，
    因而查獲其他正犯或共犯者，減輕或免除其刑，毒品危害防
    制條例第17條第1項定有明文。查被告故供出上游為「王○峰
    」，然檢警機關並未因此查獲其他正犯或共犯，有花蓮縣警
    察局花蓮分局111年3月31日花市警刑字第1110009305號函、
    111年4月19日花市警刑字第1110011061號函在卷可參，是本
    案並未因被告之供述查獲，自無從依上揭規定減輕或免除其
    刑。
　㈦按刑法第59條所規定之酌量減輕其刑，必其犯罪另有特殊之
    原因、環境或背景，在客觀上足以引起一般之同情，且於法
    律上別無其他應減輕或得減輕其刑之事由，認即予以宣告法
    定最低度刑猶嫌過重者，始有其適用。至被告之一般犯罪情
    節及犯罪後態度等事項，僅屬刑法第57條所定在法定刑範圍
    內量刑時應予審酌之事項，苟非其犯罪具有特殊原因、環境
    或背景，在客觀上足堪憫恕者，尚難適用刑法第59條酌量減
    輕其刑之規定。查被告經依偵審自白減刑後，其刑度大幅降
    低，刑罰嚴峻程度已相對和緩，且毒品戕害國民健康至鉅，
    製造、運輸、販賣等行為情節尤重，更應嚴加非難，所為實
    乃法所不容而懸為厲禁，被告明知上情，竟仍販賣第二級毒
    品，又無因不得已而為之情由，依一般國民社會感情，其販
    賣第二級毒品罪行縱處以減刑後之刑度，衡其犯罪原因與環
    境，殊無情輕法重而堪憫之酌減餘地，是本院認並無再依刑
    法第59條規定酌減其刑之必要。
　㈧爰以行為人責任為基礎，審酌被告明知甲基安非他命為法律
    嚴格禁止非法販賣之毒品，猶無視我國政府禁絕毒害之堅定
    立場，竟販賣上開毒品，無論原因為何，除將助長毒品流通
    ，致使購毒者導致生理及心理毒害，形成生理成癮性及心理
    依賴性，戕害國民身心健康外，甚者引發各種犯罪，影響社
    會治安，所為殊無可取，應予譴責非難。兼衡：
　　⒈被告販賣甲基安非他命換取對價之動機及目的；
　　⒉被告利用手機通訊聯繫交易毒品，為正犯，本案販賣毒品
      對象為1人、對價為800元、交易次數2次、每次之數量不
      同、非屬組織犯罪等犯罪情節及手段；
　　⒊雖有強盜等前案紀錄，但無販賣毒品或轉讓禁藥等紀錄之
      素行狀況；
　　⒋坦承其有償之讓與毒品行為，最終能認識到自身錯誤，可
      認其確有正視己過，非無悔悟之心等犯罪後態度非差；
　　⒌自陳國小畢業之教育程度，現從事資源回收，與岳母、同
      居人、女兒等人同住之家庭經濟生活狀況；
　　⒍本院審酌上開各情、檢察官、被告及其辯護人關於量刑之
      意見等一切情狀，分別量處如主文所示之刑，並參酌本案
      情節，定應執行之刑。
三、沒收
　㈠被告販賣第二級毒品所得之對價800元，為其犯罪不法所得，
    自應依刑法第38條之1第1項前段、第3項之規定宣告沒收，
    於全部或一部不能沒收或不宜執行沒收時，追徵其價額。
　㈡未扣案之不明廠牌行動電話1支及未扣案之門號0000000000號
    SIM卡，為被告所有供本案犯罪所用之物，為被告於警詢供
    承在卷，應依毒品危害防制條例第19條第1項規定宣告沒收
    ，並依刑法第38條第4項規定，於全部或一部不能沒收或不
    宜執行沒收時，追徵其價額。
據上論斷，應依刑事訴訟法第299條第1項前段，判決如主文。
本案經檢察官林英正提起公訴，檢察官蕭百麟到庭執行職務。
中　　華　　民　　國　　111 　年　　6 　　月　　29　　日
　　　　　　　　　刑事第五庭　審判長法　官　粘柏富
　　　　　　　　　　　　　　　　　　法　官　施孟弦
　　　　　　　　　　　　　　　　　　法　官　邱韻如
以上正本證明與原本無異。
如不服本判決應於收受送達後20日內向本院提出上訴書狀，並應
敘述具體理由。其未敘述上訴理由者，應於上訴期間屆滿後20日
內向本院補提理由書(均須按他造當事人之人數附繕本)「切勿逕
送上級法院」。
辯護人依據刑事訴訟法第346條、公設辯護人條例第17條及律師
法第32 條第2項、第36條等規定之意旨，尚負有提供法律知識、
協助被告之義務（含得為被告之利益提起上訴，但不得與被告明
示之意思相反）。
因疫情而遲誤不變期間，得向法院聲請回復原狀。
中　　華　　民　　國　　111 　年　　6 　　月　　30　　日
                                    書記官  呂姿穎
附錄本案論罪科刑法條：
【毒品危害防制條例第4條】
製造、運輸、販賣第一級毒品者，處死刑或無期徒刑；處無期徒
刑者，得併科新臺幣三千萬元以下罰金。
製造、運輸、販賣第二級毒品者，處無期徒刑或十年以上有期徒
刑，得併科新臺幣一千五百萬元以下罰金。
製造、運輸、販賣第三級毒品者，處七年以上有期徒刑，得併科
新臺幣一千萬元以下罰金。
製造、運輸、販賣第四級毒品者，處五年以上十二年以下有期徒
刑，得併科新臺幣五百萬元以下罰金。
製造、運輸、販賣專供製造或施用毒品之器具者，處一年以上七
年以下有期徒刑，得併科新臺幣一百五十萬元以下罰金。
前五項之未遂犯罰之。